【裁判字號】    98,台抗,377
【裁判日期】    980521
【裁判案由】    請求清償借款等強制執行聲明異議
【裁判全文】
最高法院民事裁定              九十八年度台抗字第三七七號
再 抗告 人  甲○○
訴訟代理人  李世才律師
上列再抗告人因與宏亞國際資產管理服務股份有限公司間請求清
償借款等強制執行聲明異議事件，對於中華民國九十八年三月二
十四日台灣高等法院台中分院裁定（九十八年度抗字第二一號）
，提起再抗告，本院裁定如下：
    主  文
再抗告駁回。
再抗告程序費用由再抗告人負擔。
    理  由
本件相對人宏亞國際資產管理服務股份有限公司聲請查封拍賣再
抗告人所有如台灣苗栗地方法院（下稱苗栗地院）九十七年度執
字第四三五三號裁定附表（下稱附表）所示建物，苗栗地院否准
其聲請，相對人不服，對之聲明異議，苗栗地院將其異議駁回，
相對人復不服，對之提起抗告。原法院以：修正前民法第八百七
十七條規定，土地所有人於設定抵押權後，在抵押之土地上營造
建築物者，抵押權人於必要時，得將其建築物與土地併付拍賣。
但對於建築物之價金，無優先受清償之權。其目的在於期使房屋
與土地能同歸一人，易於拍責，以保障抵押權人。故土地所有人
將土地供抵押權人設定抵押權後，容許第三人在土地上營造建築
物者，為避免單獨拍賣土地，可能使土地及建物非由同一人所有
，法律關係趨於複雜，衍生糾紛，及使土地易於拍賣，保障抵押
權人之權益，本於上述法條之立法意旨，自應許抵押權人於行使
抵押權時，將第三人於抵押權設定後在土地上營造之建築物與抵
押之土地併付拍賣，而將房屋賣得價金交還第三人。債務人黃炳
錦於民國八十一年一月間將坐落苗栗縣苗栗市○○段維祥小段第
二八五之十五、二八五之十六地號土地設定抵押權予相對人之前
手，嗣黃炳錦同意第三人黃增錦在該土地上建造如附表所示建物
，黃增錦於八十九年十月二十五日將系爭建物移轉予再抗告人，
相對人為實行其抵押權，自得將系爭建物與抵押之土地併付拍賣
，爰將苗栗地院所為裁定廢棄，發回該法院。按九十六年九月二
十八日施行之民法第八百七十七條規定：「土地所有人於設定抵
押權後，在抵押之土地上營造建築物者，抵押權人於必要時，得
於強制執行程序中聲請法院將其建築物與土地併付拍賣。但對於
建築物之價金，無優先受清償之權。前項規定，於第八百六十六
條第二項及第三項之情形，如抵押之不動產上，有該權利人或經
其同意使用之人之建築物者，準用之」，此項規定於施行前，非
不得以之為法理而予以適用。黃炳錦於八十一年一月間將前揭土
地設定抵押權予相對人之前手，嗣黃炳錦同意第三人黃增錦在該
土地上建造如附表所示建物，黃增錦於八十九年十月二十五日將
系爭建物移轉予再抗告人，為原法院合法確定之事實，則苗栗地
院自得以上開法條之規定為法理，將系爭建物與抵押之土地併付
拍賣。原法院廢棄苗栗地院所為裁定，發回該法院，於法並無不
合。再抗告意旨，指摘原裁定違背法令，聲明廢棄，非有理由。
據上論結，本件再抗告為無理由。依強制執行法第三十條之一，
民事訴訟法第四百九十五條之一第二項、第四百八十一條、第四
百四十九條第一項、第九十五條、第七十八條，裁定如主文。
中    華    民    國  九十八  年    五    月  二十一  日
                      最高法院民事第七庭
                          審判長法官  劉  福  來
                                法官  陳  國  禎
                                法官  陳  重  瑜
                                法官  吳  麗  女
                                法官  簡  清  忠
      本件正本證明與原本無異
                                      書  記  官
中    華    民    國  九十八  年    六    月    二    日
                                                      Ｅ


司法院資訊處製作；財團法人民間司法改革基金會備份。
